臺灣板橋地方法院民事判決　　　　　　　100年度訴字第587號
原　　　告　陳振東
訴訟代理人　劉添錫律師
被　　　告　培合企業有限公司
法定代理人　陳素梅
　　　　　　李洋昇
上列當事人間返還房屋等事件，經於中華民國100 年4 月20日言
詞辯論終結，本院判決如下：
    主  文
被告應將坐落新北市○○區○○段1936地號土地上、建號第4145
號即門牌號碼新北市○○區○○路2 段161 巷2 號建物（面積九
七點四三平方公尺，權利範圍全部）及第11348 建號增建部分（
面積二七點四四平方公尺，權利範圍全部）遷讓返還原告。並自
民國一○○年一月二十三日起至遷讓返還日止，按月給付原告新
臺幣貳萬壹仟玖佰參拾陸元。
原告其餘之訴駁回。
本判決第一項於原告以新臺幣壹佰壹拾萬元供擔保後得假執行。
原告其餘假執行之聲請駁回。
    事實及理由
壹、程序事項：
    按訴狀送達後，原告不得將原訴變更或追加他訴。但有請求
    之基礎事實同一者、擴張或減縮應受判決事項之聲明者、不
    甚礙被告之防禦及訴訟之終結者，不在此限。又被告於訴之
    變更或追加無異議，而為本案之言詞辯論者，視為同意變更
    或追加，民事訴訟法第255 條第1 項第2 款、第3 款、第7
    款、第2 項定有明文。本件原告原起訴聲明：被告應將坐落
    新北市○○區○○段1936地號上建物，即建號4145門牌為新
    北市○○區○○路2 段161 巷2 號及增建部分建號11348 面
    積27.44 平方公尺所有權全部返還原告，並自起訴狀繕本送
    達被告之翌日起至遷讓日止，每月給付原告3 萬5000元之損
    害金。原告願供擔保，請求宣告假執行等語。嗣於起起訴狀
    送達被告後之民國100 年1 月5 日提出民事民事補正等狀變
    更聲明為：被告應將坐落新北市○○區○○段1936地號上建
    物，即建號4145門牌為新北市○○區○○路2 段161 巷2 號
    及增建部分建號11348 面積27.44 平方公尺所有權全部返還
    原告，並自起訴狀繕本送達被告之翌日起至遷讓日止，每月
    給付原告2 萬5000元之損害金。原告願供擔保，請求宣告假
    執行等語。核原告請求之基礎事實同一，為縮減應受判決之
    聲明，或因不甚礙被告之防禦，為聲明之變更，且被告對訴
    之變更無異議而為本案之言詞辯論，視為同意變更，於法並
    無不合，應予准許。
貳、實體事項：
一、原告起訴主張：
（一）緣民國99年11月3 日下午3 時，原告投標而標得鈞院民事
      執行處98年度司執字第92311 號所拍賣坐落新北市○○區
      ○○段1936地號土地，及其上門牌號碼新北市○○區○○
      段4145建號、11348 建號增建物，即門牌號碼新北市○○
      區○○路2 段161 巷2 號房屋，並於99年11月12日取得前
      開房地之權利移轉證書。被告占有其前開房地，雖主張係
      向李洋昇借用云云，然被告並未得原告之同意，為無權占
      用系爭房地，依民法第767 條物上請求權之規定，原告自
      得請求被告返還房屋；又被告無權占有系爭房地致原告無
      法使用，爰依侵權行為之法律關係，請求被告賠償相當於
      租金之損害，原告以新臺幣（下同）1252萬元標得系爭房
      地，而經中信房屋板橋文化加盟店估價，如出租於第三人
      ，每月租金在2 萬5000元至3 萬元之間，被告無權占有原
      告房地，造成原告受有租金損失，故請求每月2 萬5000元
      之租金損害。
（二）為此，本於所有權之物上請求權及侵權行為法律關係，請
      求判決：被告應將坐落新北市○○區○○段1936地號上建
      物（面積97.43 平方公尺，權利範圍全部），即建號4145
      門牌為新北市○○區○○路2 段161 巷2 號及增建部分11
      348 建號（面積27.44 平方公尺，權利範圍全部）遷讓返
      還原告，並自起訴狀繕本送達被告之翌日起至遷讓返還日
      止，每月給付原告2 萬5000元之損害金。原告願供擔保，
      請求宣告假執行等語。
二、被告則抗辯以：被告並無占有使用系爭房屋之權源，因被告
    之另一法定代理人陳素梅目前無法聯絡，故無法作決定是否
    搬遷，但原告主張每月2 萬5000元之租金損害金額過高，該
    地行情應為每月1 萬元等語。並聲明：駁回原告之訴。
三、兩造不爭執之事實：
（一）原告向本院民事執行處98年度司執字第92311 號投標而標
      得坐落新北市○○區○○段1936地號土地，及其上板橋區
      ○○段4145建號及11348 建號增建物即門牌號碼新北市○
      ○區○○路2 段161 巷2 號房屋，其中11348 建號增建物
      係未辦保存登記，並於99年12月6 日向地政機關登記為原
      告所有。
（二）被告公司之物品尚未搬走，現仍占有使用原告所有系爭房
      屋中。
四、原告主張之事實，已據原告提出本院民事執行處核發之不動
    產權利移轉證書、土地及建物登記第二類謄本各1 份為證，
    被告對於伊公司之物品尚未搬走，且伊公司並無占有使用原
    告所有系爭房地之正當權源之事實，予以自認，從而，原告
    主張系爭房地為其所有，被告為無權占有等語，堪信為真。
五、原告得否依所有權之物上請求權請求被告等人遷讓返還房屋
    ？
    按「所有人，於法令限制之範圍內，得自由使用、收益、處
    分其所有物，並排除他人之干涉。」「所有人對於無權占有
    或侵奪其所有物者，得請求返還之。對於妨害其所有權者，
    得請求除去之。有妨害其所有權之虞者，得請求防止之。」
    民法第765 條、第767 條定有明文。原告為系爭房屋之所有
    權人，被告占用原告所有之系爭房屋，並無合法正當權源，
    已如前述，自屬有妨害原告對系爭房屋之自由使用、收益、
    處分，是原告依民法第767 條之規定，請求被告應自系爭房
    屋遷出，並返還房屋予原告，為屬有據，應予准許。
六、原告主張被告應給付按月25000 元計算之相當於租金之損害
    賠償，有無理由？
    按「因故意或過失，不法侵害他人之權利者，負損害賠償責
    任。」民法第184 條第1 項前段定有明文。本件被告無權占
    用原告所有之系爭房地，致原告無法自由使用、收益系爭房
    地，而受有相當於租金之損害，為社會通常之概念，是系爭
    房地所有權人原告以被告無權占有，請求被告賠償相當於租
    金之損害，與法應無不合。按城市再按城市地方房屋之租金
    以不超過土地及其建築物申報總價年息10% 為限，土地法第
    9 7 條第1 項所明定。又土地法施行法第25條規定，土地法
    第97條第1 項所謂土地及建築物之總價額，土地價額依法定
    地價，建築物價額依該管市縣地政機關估定之價額，又土地
    法第148 條規定，土地所有權人依本法所申報之地價，為法
    定地價，則土地法第97條第1 項所謂土地申報價額即指該土
    地之申報地價而言。經查，兩造對於本件租金之損害金額雖
    有爭執，惟同意以土地申報地價及房屋之價值為計算基礎（
    參本院100 年4 月20日言詞辯論筆錄），本件土地之99年1
    月申報地價為每平方公尺20,912元，有土地登記第二類謄本
    可稽（參原證二），另原告於應買本院98年司執字第9231 1
    號76525 號清償債務強制執行事件，以總價金248 萬元拍定
    取得系爭坐落新北市○○區○○段1936地號土地上4145建號
    建物及11348 建號增建物即門牌號碼新北市○○區○○路2
    段161 巷2 號房屋，第11348 建號增建物係未辦保存登記，
    為兩造所不爭執，並有原告提出之不動產權利移轉證書之記
    載可憑。本院斟酌上開99年11月3 日拍定情形，及被告占有
    使用系爭不動產之經濟價值等情狀，原告所受相當於租金之
    損害，應以該實際申報地價及房屋拍定價格年息8 ％計算，
    方為合理。本件之土地申報地價為20,912元×155 ×1/4 ＝
    81 0,340元，房屋為2,480,000 元，總計為3,290,340 元，
    故計算被告按月應給付之租金損害應為21,936元（計算式：
    3, 290,340×8 ％÷12＝21,936，元以下四捨五入）。從而
    ，原告請求被告自起訴狀繕本送達翌日起至被告遷讓房屋之
    日止，按月給付原告21,936元計算之租金損害，於法尚無不
    合，應予准許，逾此部分之請求，則不足採。
七、綜上所述，原告主張依據所有權人之所有物返還請求權，請
    求被告遷讓房屋，及依據侵權行為損害賠償請求權，訴請被
    告給付上開准許之金額，為有理由，應予准許；逾此範圍部
    分之請求則為無理由，應予駁回，爰判決如主文所示。原告
    陳明願供擔保請准宣告假執行，核其勝訴部分，尚無不合，
    爰酌定如主文所示相當擔保金額准許之。至於原告敗訴部分
    ，其假執行之聲請失所附麗，應併予駁回。
八、本件事證已臻明確，兩造其餘攻擊防禦方法，核與判決結果
    無影響，爰不一一論述，併此敘明。
九、據上論結，本件原告之訴為一部有理由、一部無理由，依民
    事訴訟法第79條、第390 條第2 項，判決如主文。
中    華    民    國   100    年    5     月    18    日
                  民事第三庭  法  官  林錫凱
以上正本係照原本作成
如對本判決上訴，須於判決送達後20日內向本院提出上訴狀。如
委任律師提起上訴者，應一併繳納上訴審裁判費。
中    華    民    國   100    年    5     月    18    日
                              書記官  羅麗娟